【裁判字號】    95,訴,543
【裁判日期】    950825
【裁判案由】    毒品危害防制條例
【裁判全文】
臺灣臺北地方法院刑事判決               95年度訴字第543號
公  訴  人  臺灣臺北地方法院檢察署檢察官
被      告  甲○○
                    （現另案於臺灣臺北監獄執行中）
上列被告因毒品危害防制條例案件，經檢察官提起公訴（94年度
毒偵字第2646號），本院判決如下：
    主  文
甲○○持有第一級毒品，累犯，處有期徒刑月，如易科罰金，
以銀元佰元即新臺幣玖佰元折算壹日，扣案之第一級毒品海洛
因壹小包（淨重零點壹壹公克），沒收銷燬之；又持有第一級毒
品，累犯，處有期徒刑肆月，如易科罰金，以銀元佰元即新臺
幣玖佰元折算壹日，扣案有第一級毒品海洛因殘留反應之殘渣袋
壹個，沒收銷燬之。應執行有期徒刑陸月，如易科罰金，以銀元
佰元即新臺幣玖佰元折算壹日，扣案之第一級毒品海洛因壹小
包（淨重零點壹壹公克）、有第一級毒品海洛因殘留反應之殘渣
袋壹個，均沒收銷燬之。
    事  實
一、甲○○曾有詐欺、殺人、違反肅清煙毒條例及毒品危害防制
    條例案件等前科，其中於民國九十三年間，因違反毒品危害
    防制條例案件，經本院於九十三年六月二十五日以九十三年
    度北簡字第一五三０號刑事簡易判決判處有期徒刑五月，如
    易科罰金，以三百元折算一日，同年七月二十九日確定，並
    於九十四年六月十三日縮短刑期執行完畢在案。仍不知悔改
    ，在上開有期徒刑執行完畢後，五年以內，明知海洛因係毒
    品危害防制條例第二條所規定之第一級毒品，依法不得持有
    ，仍於(一)九十四年八月三十日上午七時許，在臺北縣永和市
    ○○路與福和路口處，以新臺幣（下同）一萬五千元之代價
    ，向姓名、年籍均不詳，綽號「小李」之成年男子購入第二
    級毒品安非他命十七小包施用時（施用第二級毒品罪嫌部分
    另經臺灣臺北地方法院檢察署檢察官移由本院併案審理），
    自該綽號「小李」之成年男子處取得免費贈其施用之第一級
    毒品海洛因一小包（淨重０‧一一公克），予以持有之，未
    及施用前，即經警於九十四年九月一日晚上九時四十分許，
    在臺北市○○街五七巷一０之一四號一樓前予以查獲，並扣
    得該第一級毒品海洛因一小包（淨重０‧一一公克）。復另
    行起意，(二)於九十五年三月九日上午七時許，在臺北縣板橋
    市○○路與民生路口處，以二萬三千元之代價，向姓名、年
    籍均不詳，綽號「藍ㄟ」之成年男子購入第二級毒品安非他
    命二十二小包施用時，又自該綽號「藍ㄟ」之成年男子處取
    得免費贈其施用之第一級毒品海洛因一小包，予以持有之，
    並將之攜回置於其臺北市○○區○○路二段一三二巷六之一
    號三樓之一住處房間內，尚未施用，即經警在其臺北市○○
    區○○路二段一三二巷六之一號三樓之一租屋處內，為警查
    獲，並扣得業遭不詳友人擅自拿取施用之第一級毒品海洛因
    殘渣袋一個及注射針筒一支。
二、案經臺北市政府警察局松山分局、信義分局分別報請臺灣臺
    北地方法院檢察署檢察官偵查起訴。
    理  由
一、訊據被告甲○○對於其有於上開時、地分別向姓名、年籍均
    不詳，綽號「小李」之成年男子購買第二級毒品安非他命施
    用時，經該綽號「小李」之成年男子分別免費贈送淨重０‧
    一一公克之第一級毒品海洛因各一小包施用，尚未施用前，
    即為警查獲之事實坦承不諱，並經證人游愉潔亦即與被告同
    於九十四年九月一日晚上九時四十分許，在臺北市○○街五
    七巷一０之一四號一樓前為警查獲之被告友人於警詢時證稱
    ：其僅曾在被告住處內，親眼目睹並與被告一同施用第二級
    毒品安非他命等語在卷（九十四年度毒偵字第二六四六號卷
    第一五頁至第二０頁），自始至終均未言及曾見被告有施用
    第一級毒品海洛因之情事，而被告於上開時、地第一次為警
    查獲時所分別扣得之白色粉末一小包（淨重０‧一一公克）
    ，經送檢驗結果，確含有第一級毒品海洛因成分，有法務部
    調查局九十四年十二月二十三日調科壹字第０二０００七五
    七五號鑑定通知書一份在卷可稽（九十四年度毒偵字第二六
    四六號卷第八二頁），且經將被告於上開時、地第一次為警
    查獲後，經警對其所採得之尿液送交臺灣檢驗科技股份有限
    公司以ＥＩＡ酵素免疫分析法進行初步檢驗，再以ＧＣ／Ｍ
    Ｓ氣相層析／質譜儀分析法進行確認檢驗結果，復呈嗎啡陰
    性反應，此亦有臺北市政府警察局偵辦毒品案件尿液檢體委
    驗單、結文及臺灣檢驗科技股份有限公司九十四年九月十六
    日濫用藥物尿液檢驗報告各一份附卷足憑（九十四年度毒偵
    字第二六四六號卷第七九頁至第八一頁），是以，被告此部
    分持有第一級毒品海洛因之犯行，洵堪認定。
二、另訊據被告則矢口否認有於上開時、地第二次為警查獲持有
    第一級毒品海洛因之犯行，辯稱：其在向姓名、年籍均不詳
    ，綽號「藍ㄟ」之成年男子購買第二級毒品安非他命時，該
    綽號「藍ㄟ」之成年男子並未附贈一包第一級毒品海洛因云
    云。然查：
  (一)此部分之犯罪事實，業經被告於警詢時坦承：「上開安非他
    命及海洛因毒品均為我本人所持有。是我於九十五年三月九
    日七時許，在臺北縣板橋市○○路與民生路口，以新臺幣二
    萬三千元向一綽號「藍ㄟ」男子購買安非他命毒品二十二包
    ，海洛因毒品一包是「藍ㄟ」免費送我的‧‧‧」等語綦詳
    （九十五年度毒偵字第八九一號卷第六頁），於本院審理時
    ，經檢察官質之其究係於九十五年三月九日為警查獲前何時
    開始施用第一級毒品海洛因時復供稱：其係於上開時、地第
    二次為警查獲當日早上購買二萬餘元，已分裝成二十餘包之
    第二級毒品安非他命時，賣方免費贈送一小包第一級毒品海
    洛因予其施用，惟其收取該包第一級毒品海洛因後並未施用
    等語在卷（本院卷第四０頁正、反面），酌諸被告於本院審
    理中為此段供述時，係在本院提示其於上開時、地先後二次
    為警查獲之警詢筆錄內容予其表示意見之後（本院卷第四０
    頁），對於其先後二次為警查獲之過程及細節，已有相當程
    度之回復之情，其於本院審理時，當無可能將其係在以一萬
    五千元之代價，購入第二級毒品安非他命十七小包時（即第
    一次為警查獲前），自姓名、年籍均不詳，綽號「小李」之
    成年男子處受贈一小包第一級毒品海洛因施用之情節，錯誤
    記憶為係在以二萬三千元之代價，向姓名、年籍均不詳，綽
    號「藍ㄟ」之成年男子購入第二級毒品安非他命二十二小包
    時（即第二次為警查獲前），受贈一小包第一級毒品海洛因
    ，進而為上開供述，是被告於本院審理時辯稱其該綽號「藍
    ㄟ」之成年男子並未附贈一小包第一級毒品海洛因予其持有
    施用云云，要係事後卸責之詞，不足採信。其於上開時、地
    向該綽號「藍ㄟ」之成年男子購買第二級毒品安非他命時，
    確有受贈一小包第一級毒品海洛因持有之事實，亦堪認定。
  (二)至被告於上開時、地第二次為警查獲後，在警詢及偵查中，
    固均供稱：其除有以吸食器施用第二級毒品安非他命外，並
    有自九十四年十月間某日某時許起，以注射方式施用第一級
    毒品海洛因云云。然按海洛因係嗎啡經化學合成之半人工合
    成品，其藥（毒）性高於嗎啡，經吸食或注射進入人體，藉
    由人體代謝系統之新陳代謝，分解成藥（毒）性較低之嗎啡
    ，由尿液排出人體，故於尿液中，以嗎啡成份檢出，且海洛
    因經施用或注射入人體後，約百分之八十於二十四小時內自
    尿中排出，一般而言，尿液中能否驗出嗎啡陽性反應，固與
    其投與量、投與途徑、採尿時間、個人體質、及檢驗方法之
    靈敏度有關，國外曾有文獻報導注射六毫克之海洛因鹽酸鹽
    ，其代謝物嗎啡之平均可檢驗出時限約為二十六小時（最低
    檢出量為三００ｎｇ／ｍｌ）（有行政院衛生署藥物食品檢
    驗局八十一年九月八日（八一）藥檢壹字第八一一四八八五
    號函可參）。核諸被告於上開時、地第二次為警查獲後，經
    警在自九十五年三月九日晚上八時四十分許為警查獲後至翌
    日凌晨零時十五分許警詢筆錄製作完成時止之該段期間，尚
    未逾二十六小時之海洛因檢出時限內，在臺北市政府警察局
    松山分局松山派出所經警對其所採得之尿液送交檢驗，以Ｅ
    ＩＡ酵素免疫分析法進行初步檢驗，再以ＧＣ／ＭＳ氣相層
    析／質譜儀分析法進行確認檢驗結果，亦僅呈安非他命類陽
    性反應，並未檢出嗎啡反應，亦有臺北市政府警察局偵辦毒
    品案件尿液檢體委驗單、結文及臺灣檢驗科技股份有限公司
    九十五年五月四日濫用藥物尿液檢驗報告各一份附卷足憑（
    本院卷第三一頁至第三三頁），是若被告於第二次為警查獲
    後之警詢時供稱：其最近一次注射第一級毒品海洛因之時間
    ，係在為警查獲當日亦即『九十五年三月九日上午八時許』
    云云之自白為真（九十五年度毒偵字第八九一號卷第五頁）
    ，則被告該時之採尿檢驗結果，當無呈嗎啡陰性反應之可能
    。職是，被告於上開時、地第二次為查獲後之警詢時及偵查
    中，坦認其有自九十四年十月間某日某時許起至九十五年三
    月九日上午八時許止，施用第一級毒品海洛因云云之自白，
    其證明力已非無疑，被告辯稱係因在其上開租屋處房間內查
    獲扣案殘渣袋一個及注射針筒一支，自認無法交代，始坦承
    施用第一級毒品海洛因，並隨意編指施用時間等語，非無可
    採。此外，復無其他積極證據足以證明被告在自該綽號「藍
    ㄟ」之成年男子處受贈持有該包第一級毒品海洛因後，並有
    予以施用之犯行，自不得僅以被告為警查獲時，經警查獲殘
    渣袋一個及注射針筒一支之事實，逕認其有施用第一級毒品
    海洛因之犯行。
  (三)再者，被告於上開時、地第二次為警查獲時所扣得之殘渣袋
    一個，經檢驗結果，確有第一級毒品海洛因殘留反應，有臺
    北市政府警察局松山分局查獲涉嫌毒品危害防制條例毒品鑑
    驗報告書各一份在卷可按（九十五年度毒偵字第八九一號卷
    第二九頁），參以扣案有第一級毒品海洛因殘留反應之殘渣
    袋一個，係在被告睡覺之房間內化妝台上查獲，為警查獲前
    ，其上開租屋處客廳內尚有三、四名友人在該處打牌玩樂一
    節，亦經被告於本院審理時供述在卷（本院卷第四一頁），
    以及在查獲施用毒品案件中，屢有施用毒品之習者，物以類
    聚成群在其中一人住處一同施用不同毒品，致一舉為警查獲
    之案例等節，被告甫因購買第二級毒品安非他命，而自該綽
    號「藍ㄟ」之成年男子處取得持有第一級毒品海洛因一小包
    返家進入房間後，隨意將該包第一級毒品海洛因放置在其房
    間內即行入睡，致遭其有施用第一級毒品海洛因習慣之友人
    不告而取施用後，將該殘渣袋及注射針筒同棄置在其房間化
    妝台上，非絕無可能，且以被告於本院行準備程序中，亦僅
    針對其有無施用第一級毒品海洛因之犯行，以不知在其上開
    租屋處房間內所查扣之殘渣袋及注射針筒係何人所『使用』
    等語提出抗辯，對於起訴書所載其有自該姓名、年籍均不詳
    ，綽號「藍ㄟ」之成年男子處，獲贈一小包第一級毒品海洛
    因予以持有之犯罪事實，並未提出任何爭執之情，有本院九
    十五年五月二十二日準備程序筆錄一份在卷可徵，顯見被告
    爭執之重點，僅在於並未以扣案之注射針筒一支施用扣案該
    包殘渣袋內之第一級毒品海洛因，而非就該包殘渣袋內原所
    裝放之第一級毒品海洛因係其持有之事實，提出抗辯。綜上
    各端，堪認扣案之有第一級毒品海洛因殘留反應之殘渣袋一
    個，即係被告於上開時、地，向該綽號「藍ㄟ」之成年男子
    購買第二級毒品安非他命時，受贈持有之第一級毒品海洛因
    一小包，惟遭其友人自行拿取施用無疑。
  (四)總此，僅足以證明被告有持有第一級毒品海洛因之行為，不
    得僅憑被告此部分與尿液檢驗結果相左，具有瑕疵之自白，
    逕認被告確有連續施用第一級毒品海洛因之犯行。
三、按行為後法律有變更者，適用行為時之法律。但行為後之法
    律有利於行為人者，適用最有利於行為人之法律，刑法第二
    條第一項定有明文。茲查：
  (一)本件被告於行為時之刑法第四十一條第一項前段規定：「犯
    最重本刑為五年以下有期徒刑以下之刑之罪，而受六個月以
    下有期徒刑或拘役之宣告，因身體、教育、職業、家庭之關
    係或其他正當事由，執行顯有困難者，得以一元以上三元以
    下折算一日，易科罰金。」，該時易科罰金之折算標準，依
    修正前罰金罰鍰提高標準條例第二條前段（現已刪除）之規
    定，係就其原定數額提高為一百倍折算一日，亦即被告行為
    時之易科罰金折算標準，應以銀元三百元折算一日，經折算
    為新臺幣後，應以新臺幣九百元折算為一日。惟九十五年七
    月一日修正公布施行之刑法第四十一條第一項前段則規定：
    「犯最重本刑為五年以下有期徒刑以下之刑之罪，而受六個
    月以下有期徒刑或拘役之宣告者，得以新臺幣一千元、二千
    元或三千元折算一日，易科罰金。」，比較修正前後之易科
    罰金折算標準，以九十五年七月一日修正公布施行前之規定
    ，較有利於受刑人，自應依刑法第二條第一項前段，適用修
    正前刑法第四十一條第一項前段規定，定其折算標準。
  (二)修正前刑法第五十一條第五款規定：「數罪併罰，分別宣告
    其罪之刑，依左列各款定其應執行者：‧‧‧宣告多數有期
    徒刑者，於各刑中之最長期以上，各刑合併之刑期以下，定
    其刑期。但不得逾二十年。」，修正後刑法第五十一條第五
    款規定：「數罪併罰，分別宣告其罪之刑，依下列各款定其
    應執行者‧‧‧五、宣告多數有期徒刑者，於各刑中之最長
    期以上，各刑合併之刑期以下，定其刑期。但不得逾三十年
    。」，比較修正前、後刑法第五十一條第五款規定，修正後
    刑法第五十一條第五款規定並未較有利於行為人，依刑法第
    二條第一項前段規定，應依修正前刑法第五十一條第五款規
    定，定其應執行之刑。
四、核被告所為，係犯毒品危害防制條例第十一條第一項之持有
    第一級毒品罪。被告所犯上開二罪間，犯意個別，行為互異
    ，顯係基於個別犯意為之，應予分論併罰。公訴人雖漏未對
    被告於上開如事實欄一(一)所示之時、地持有第一級毒品海洛
    因之犯行，論以毒品危害防制條例第十一條第一項之持有第
    一級毒品罪，惟因被告此部分之犯行，業經檢察官於起訴書
    犯罪事實中載明，仍為起訴之範圍，本院自得予以審理。又
    公訴人雖認被告在上開如事實欄一(二)所示之時、地持有第一
    級毒品海洛因後，並有進而予以施用之情，然被告並無施用
    第一級毒品海洛因之事實，已如前述，茲因被告此部分持有
    第一級毒品海洛因之犯行，亦經公訴人載明於犯罪事實中，
    而施用第一級毒品與持有第一級毒品之犯行間，並具有吸收
    犯之實質上一罪關係，是其此部分之持有第一級毒品犯行，
    亦為起訴效力之所及，並應變更檢察官起訴之法條。又被告
    曾有詐欺、殺人、違反肅清煙毒條例及毒品危害防制條例案
    件等前科，其中於九十三年間，因違反毒品危害防制條例案
    件，經本院於九十三年六月二十五日以九十三年度北簡字第
    一五三０號刑事簡易判決判處有期徒刑五月，如易科罰金，
    以三百元折算一日，同年七月二十九日確定，並於九十四年
    六月十三日縮短刑期執行完畢在案，此有臺灣高等法院被告
    前案紀錄表一份在卷可佐，其於上開有期徒刑執行完畢後，
    五年以內再故意犯本件有期徒刑以上之罪，不論依修正前刑
    法第四十七條，或修正後刑法第四十七條第一項之規定，均
    構成累犯，對被告而言並無有利或不利之情形，自不生新舊
    法比較之問題，應逕依修正前刑法第四十七條規定，論以累
    犯，並加重其刑。爰審酌被告之犯罪動機、目的、手段，及
    其品性、生活狀況、智識程度、持有第一級毒品海洛因之數
    量，與犯罪後之態度等一切情狀，各量處有如主文所示之刑
    。扣案之第一級毒品海洛因一小包（淨重０‧一一公克），
    為查獲之毒品，應依毒品危害防制條例第十八條第一項前段
    規定，沒收銷燬之。至扣案有第一級毒品海洛因殘留反應之
    殘渣袋一個，因已無法與殘留其上之第一級毒品海洛因分離
    ，應全部視為查獲之毒品，亦應依毒品危害防制條例第十八
    條第一項前段規定，沒收銷燬之。至扣案之注射針筒一支，
    則非被告所有供其本件持有第一級毒品海洛因犯行所用或預
    備之用，亦非違禁物，本院自無從併予宣告沒收，併此敘明
    。
據上論斷，應依刑事訴訟法第二百九十九條第一項前段、第三百
條，毒品危害防制條例第十一條第一項，刑法第二條第一項前段
、第十一條前段、修正前刑法第四十一條第一項前段、第四十七
條、第五十一條第五款，修正前罰金罰鍰提高標準條例第二條，
現行法規所定貨幣單位折算新臺幣條例第二條，判決如主文。
本案經檢察官郭昭吟到庭執行職務。
中    華    民    國    95    年    8     月    25    日
                        臺灣臺北地方法院刑事第十五庭
                            審判長法  官  周祖民
                                  法  官  邱蓮華
                                  法  官  吳麗英
上正本證明與原本無異。
如不服本判決，應於送達後十日內，向本院提出上訴狀。
                                  書記官  田華仁
中    華    民    國    95    年    8     月    25    日
附錄本案論罪科刑法條：
毒品危害防制條例第十一條：持有第一級毒品者，處三年以下有
                          期徒刑、拘役或新台幣五萬元以下
                          罰金。
                          持有第二級毒品者，處二年以下有
                          期徒刑、拘役


司法院資訊處製作；財團法人民間司法改革基金會備份。
